臺灣高等法院臺中分院刑事裁定　　　　100年度交抗字第945號
抗　告　人
即受處分人　林德文
上列抗告人因受處分人違反道路交通管理處罰條例聲明異議案件
，不服臺灣臺中地方法院中華民國100年9月19日裁定（100年度
交聲字第2502號），提起抗告，本院裁定如下：
    主  文
抗告駁回。
    理  由
一、抗告意旨略以：抗告人即受處分人林德文（下稱受處分人）
    於民國（下同）100年6月21日駕駛車牌號碼BU-6819號自用
    小客車經豐原交流道走高架橋道路石岡，路途在高架橋上變
    換車道均有依規定打方向燈，絕對沒有違規情事。受處分人
    車輛係1994年出廠的車，方向燈線路微些不良，又逢高架橋
    面銜接處有齒形凸起，一跳動方向燈偶而熄滅，隨即又亮起
    來，被警攔檢時認為沒有使用方向燈而發生嚴重爭執，當時
    受處分人已將鑰匙交警察檢驗而未被接受，此事係警察硬拗
    ，受處分人不敢與之爭執，又怕多一條妨礙公務罪而作罷。
    受處分人自忖每當上下班時間豐原交流道大排長龍，車隊中
    竟有違規插隊車輛不在少數（那時候交通ㄟ在哪裡？），怨
    聲四起，如此嚴重違規，竟無人過問。受處分人輕微違規，
    竟遭重罰，未能甘服，爰提起抗告云云。
二、按「汽車在行駛途中，不得驟然或任意變換車道，如欲超越
    前車或變換車道時，應先顯示方向燈告知前後車輛，並保持
    安全距離及間隔，方得超越或變換車道」，高速公路及快速
    公路交通管制規則第11條定有明文。次按汽車行駛於高速公
    路、快速公路或設站管制之道路，不遵使用限制、禁止、行
    車管制及管理事項之管制規則，而有未依規定變換車道者，
    處汽車駕駛人新臺幣（下同）3,000元以上6,000元以下罰鍰
    ，並記違規點數1點；有前述違規事件，小型車汽車駕駛人
    逾越應到案期限30日內繳納罰鍰或到案聽候裁決者，裁處罰
    鍰3,300元，道路交通管理處罰條例第33條第1項第4款、第
    63條第1項第1款及違反道路交通管理事件統一裁罰基準表分
    別定有明文。再按違反行政法上義務之行為非出於故意或過
    失者，不予處罰，行政罰法第7條第1項定有明文，故違反行
    政法上義務行為之處罰，仍以行為人主觀上具有故意或過失
    為限。
三、經查：
  (一)受處分人於前揭時地，駕駛車牌號碼BU-6819號自用一般小
    客車，行經國道四號東向14.5公里處，因未依規定變換車道
    （未使用方向燈）之違規，經內政部警政署國道公路警察局
    員警以公警局交字第Ｚ3Ａ029893號舉發違反道路交通管理
    事件通知單掣單舉發等情，有舉發違反道路交通管理事件通
    知單1紙（見原審卷第9頁）在卷可稽。
  (二)又本案係員警執行巡邏勤務時，發現上開自用小客車未使用
    方向燈，遂尾隨於該車之後並錄影蒐證，員警目睹其沿途變
    換車道均未使用方向等情，當場舉發受處分人，有內政部警
    政署國道公路警察局第三警察隊100年8月3日公警三交字第
    1000371188號書函1紙可參（見原審卷第5、6頁），並有內
    政部警政署國道公路警察局第三警察隊100年8月29日公警三
    交字第100039140號函檢送錄影蒐證光碟1片在卷可稽（見原
    審卷第12頁）。
  (三)上開光碟經勘驗結果：(1)檔案名稱BU-6819.mpg，於影片00
    分00秒時，一部深色自用小客車自加速車道切入高速公路外
    側車道；(2)於影片00分03秒至00分07秒時，上開自用小客車
    方向燈未亮起，即由外側車道變換至中線車道，再變換至內
    側車道；(3)於影片00分47秒至00分56秒時，上開自用小客車
    方向燈仍未亮起，即自內側車道變換至中線車道，再變換至
    內側車道；(4)於影片01分03秒時，車牌號碼顯示為BU-6819
    號自用小客車即為本件違規車輛。且畫面內容全程中上開車
    輛方向燈並未曾顯示等情，業經本院勘驗明確，有勘驗筆錄
    1 份在卷可稽。
  (四)受處分人辯稱因高架橋路面銜接處有齒形凸起，車輛跳動方
    向燈偶而熄滅，隨即又亮起云云，然依上開勘驗結果，錄影
    畫面全程內容並無方向燈亮起顯示之情形，且上開車輛向左
    及向右變換換車道時，均無顯示方向燈之事實，受處分人上
    開所辯，尚難遽採。
  (五)另按行車前方向盤、煞車、輪胎、燈光、雨刮、喇叭、照後
    鏡及依規定應裝設之行車紀錄器、載重計與轉彎、倒車警報
    裝置等須詳細檢查確實有效，道路交通管理處罰條例第89條
    第1項第1款規定甚明。是駕駛人駕駛汽車上路，其對於車輛
    應保持適於行駛之狀態，及安全設備均能正常運作，負有相
    當之注意義務。而方向燈屬汽車之安全配備，具有提醒其他
    車輛、行人己車行駛動向之功能，倘方向燈未能正常運作，
    則汽車駕駛人駕駛汽車起步、轉彎、變換車道均無預先警示
    ，周遭其他車輛及行人無法事先預知該車行進方向之改變，
    將致欠缺反應時間及時因應，而可能發生重大交通事故，對
    於其他用路人之生命安全構成重大威脅。是汽車駕駛人駕駛
    汽車於道路上，自負有使包括方向燈在內之汽車安全設備均
    保持在可正常運作狀態之義務。汽車駕駛人如疏未注意使汽
    車安全設備保持在能正常運作之狀態即駕駛汽車上路，因而
    違反道路交通安全法規，而應依道路交通管理處罰條例規定
    處罰時，即屬可歸責於汽車駕駛人，應認係過失違反行政法
    上義務，依前揭行政罰法之規定，仍應予以處罰。是本件縱
    認受處分人所辯其駕駛之車輛方向燈有線路接觸不良之情形
    屬實，則受處分人既係汽車駕駛人，其於開車上路前，竟未
    善盡檢查並使汽車方向燈保持在能正常運作狀態之義務，揆
    諸上開說明，其自有過失，尚難據此解免其駕車行駛高速公
    路未依規定變換車道之違規責任。受處分人上開所辯，並無
    從為其有利之認定。
  (六)又受處分人復辯稱每當上下班時間豐原交流道大排長龍，車
    隊中竟有違規插隊車輛不在少數，怨聲四起，如此嚴重違規
    ，竟無人過問云云。惟縱認其他駕駛人有違規未遭舉發之情
    事，此涉及執行機關自行裁量如何取締之問題，此亦與受處
    分人有無違規之事實無涉，未足以他人違規未遭舉發，即為
    有利受處分人之認定。
四、綜上所述，原審法院認定受處分人有汽車行駛於高速公路，
    未依規定顯示方向燈即變換車道之違規事實，認原處分機關
    依道路交通管理處罰條例第33條第1項第4款、第63條第1項
    第1款及道路交通管理事件統一裁罰基準表之規定，裁處受
    處分人罰鍰3,300元，並記違規點數1點，於法並無不當而裁
    定駁回受處分人之異議等情，經核其認事用法俱無不合，是
    抗告人抗告意旨仍執前詞，指摘原裁定不當，為無理由，應
    予駁回。
據上論斷，應依道路交通事件處理辦法第25條，刑事訴訟法第41
2條，裁定如主文。
中    華    民    國   100    年    11    月    9     日
          刑事第十庭      審判長法  官  江  錫  麟
                                法  官  周  瑞  芬
                                法  官  陳      葳
以上正本證明與原本無異。
不得再抗告。
                                書記官  王  朔  姿
中    華    民    國   100    年    11    月    9     日